臺灣士林地方法院刑事判決
110年度訴字第219號
公  訴  人  臺灣士林地方檢察署檢察官
被      告  葉美紘





上列被告因傷害案件，經檢察官提起公訴（109年度偵緝字第144
0號），本院判決如下：
    主  文
葉美紘犯傷害罪，處罰金新臺幣壹萬元，罰金如易服勞役，以新
臺幣壹仟元折算壹日。
    事  實
一、葉美紘為葉美彗之胞妹，李楊美玉則為葉美彗之朋友，與葉
    美紘素不相識，於民國109年10月5日12時30分許，李楊美玉
    陪同葉美彗前往臺北市○○區○○○路000巷0弄0號3樓，由葉美
    彗與葉美紘洽談搬遷事宜，雙方因故而生齟齬，葉美紘竟基
    於傷害他人身體之故意，徒手抓住李楊美玉之手腕並以牙齒
    咬傷李楊美玉之右手，致李楊美玉受有右手腕5×3公分紅腫
    之傷害。
二、案經李楊美玉訴由臺北市政府警察局士林分局報告臺灣士林
    地方檢察署檢察官偵查起訴。
    理  由
一、按被告以外之人於審判外之陳述，雖不符合刑事訴訟法第15
    9條之1至第159條之4之規定，但經當事人於審判程序同意作
    為證據，法院審酌該言詞陳述或書面陳述作成時之情況，認
    為適當者，亦得為證據；當事人、代理人或辯護人於法院調
    查證據時，知有第159條第1項不得為證據之情形，而未於言
    詞辯論終結前聲明異議者，視為有前項之同意，刑事訴訟法
    第159條之5第1項、第2項分別定有明文。查檢察官與被告對
    本判決下列所引用被告以外之人於審判外之言詞或書面陳述
    ，於本院準備程序及審理時已表示同意作為證據（見本院訴
    字卷第142至143頁），本院審酌該等具有傳聞證據性質之證
    據，其取得過程並無瑕疵或有何違法之情況，尚無不宜作為
    證據之情事，認以之作為本案之證據，應屬適當，依刑事訴
    訟法第159條之5第1項規定，自應有證據能力。
二、訊據被告雖承認於上揭時、地，告訴人李楊美玉陪同葉美彗
    因搬遷事宜而前來，然矢口否認有何傷害之犯行，辯稱：該
    處是葉美彗的房子，8月份時是葉美彗叫去住，10月5日當天
    葉美彗帶李楊美玉來，我不認識李楊美玉，我有與葉美彗、
    李楊美玉發生爭執，因為葉美彗要我過完中秋節搬走，葉美
    彗幫我找了旅社，但我不要，因為看起來很髒，後來講一講
    就翻臉了，把我東西丟在地上，他們把我拉到門外去，害我
    的手都受傷，我後來又進屋，就沒再拉扯了。我沒有傷害李
    楊美玉，是他們傷害我云云。惟查：
(一)證人即告訴人李楊美玉於警詢、偵查時證稱：109年10月5日
    12時30分許，在臺北市○○區○○○路000巷0弄0號3樓，朋友葉
    美彗因將上址房屋轉賣，賣給仲介介紹的人，然葉美彗的妹
    妹葉美紘尚未搬離，而葉美彗身體不好，我陪同葉美彗前往
    請葉美紘搬離時，他們在陽台拉扯，隨後進到屋內，我坐在
    客廳一個和室，葉美紘就突然衝向我，雙手抓住我的右手，
    咬傷我的手腕處。我當天就去臺北市聯合醫院陽明院區就診
    ，驗傷跟打破傷風我跟葉美紘不認識，有過幾面之緣，跟她
    並無仇恨，當下也沒跟她對話、發生爭執，我無緣無故被咬
    ，就直接往後退開，我沒有動手等語明確（見偵卷第23至25
    、38、40頁），核與證人葉美彗於警詢、偵查及本院審理時
    證稱：被告是我妹妹，告訴人是我鄰居，被告約於109年8月
    3日來找我要求借住我已經出售但尚未交屋的舊家幾天，我
    答應被告，跟被告說要在交屋前一定要將房屋內的物品全部
    清空跟搬離，到了9月25日被告卻強佔在屋內不肯搬離，我
    因為這件事至芝山岩派出所報案，於109年10月5日12時30分
    許，告訴人與我前去要求被告馬上搬離，因為搬家的時間已
    經到了，被告不願意，被告突然跑到3樓門外，我見狀想要
    關門，請告訴人幫忙，告訴人還沒趕過來前，被告就進入屋
    內，後來告訴人回到和室的床沿坐著，被告與告訴人都沒有
    講話，然後不知何原因，被告突然跑過去把告訴人右手拿起
    來咬，後來我跟告訴人去驗傷，再去芝山岩派出所報警等情
    大抵一致（見偵卷第11至13、40、42頁，本院訴字卷第191
    至194頁），另有臺北市政府警察局士林分局芝山岩派出所
    受理各類案件紀錄表、受理刑事案件報案三聯單各1份在卷
    可參（見偵卷第19至21頁），可見告訴人所述尚非無憑。
(二)又告訴人確於案發當日前往臺北市聯合醫院陽明院區，經醫
    師檢查結果，診斷告訴人之右手腕受有5×3紅腫之傷害，此
    有該醫院109年10月5日開立之驗傷診斷證明書1份附卷可稽
    （見偵卷第31頁），而由前開告訴人報案資料顯示報案時間
    為當日16時7分許，並參酌告訴人、證人葉美彗所述即知，
    告訴人至醫院就診驗傷時間應在當日12時30分至16時7分間
    ，衡諸時間之密接性，以及傷勢確在告訴人右手腕處，均堪
    認告訴人證稱係於上揭時、地，遭被告咬傷一情，顯然信而
    有徵。
(三)被告雖以前詞置辯，然查：觀諸被告所供情節，係其遭證人
    葉美彗與告訴人一同拉出門外，過程中亦造成被告受傷，其
    始為被害人。惟據被告於偵查時陳稱：我被他們兩個圍攻，
    有警察來，當時我報警，有警察到場，警察瞭解說因為房子
    是葉美彗名下，我沒資格住在那邊，我也同意了，我可以走
    ，但要給我時間，葉美彗要我馬上走，我沒有驗傷，因為是
    小傷云云（見偵緝卷第12頁）。實則，被告當下已因搬遷一
    事與證人葉美彗互起爭執，如被告確遭證人葉美彗、告訴人
    聯手拉扯導致受傷，被告又自稱已報警，衡情被告豈有不提
    告亦不驗傷，全然無維護自身權利之相關作為？是被告所辯
    實有違常，難以遽採。至被告辯稱告訴人若被其咬傷，受傷
    處應有齒印痕跡，要求告訴人提出證據。惟告訴人遭被告咬
    右手腕致受有前開傷害，業經醫療院所診斷無訛，又遭人以
    嘴咬傷，其使力之輕重、咬合之部位，對所留下之傷勢痕跡
    皆有造成不同程度之可能，況且咬合之接觸點也未必僅有牙
    齒為唯一可能性，故縱使告訴人事後未特地拍攝自己受傷部
    位，抑或所受傷勢未留有齒印痕跡，均不影響本案犯罪事實
    之認定。
(四)綜上，本案事證明確，被告之犯行堪以認定，應依法論科。
三、論罪科刑：
(一)核被告所為，係犯刑法第277 條第1 項之傷害罪。
(二)爰審酌被告與告訴人素不相識，先前亦無恩怨，因證人葉美
    彗要求被告搬遷，告訴人僅係陪同證人葉美彗前來案發地點
    之房屋，被告竟無故傷害告訴人，顯未能尊重他人身體、健
    康權益，自我克制能力有所不足，所為實非可取；又被告犯
    後始終否認犯行，未體認自己所為不當之態度，參以告訴人
    於本院準備程序時即表明無意願與被告和解（見本院審訴卷
    第35頁），兼衡被告之犯罪手段、告訴人所受傷勢程度，及
    被告於本院審理時自述之教育程度、家庭與經濟狀況（見本
    院訴字卷第198頁）等一切情狀，量處如主文所示之刑，並
    諭知易服勞役之折算標準。
據上論斷，應依刑事訴訟法第299條第1項前段，刑法第277條第1
項、第42條第3項前段，刑法施行法第1條之1第1項，判決如主文
。
本案經檢察官周禹境提起公訴，檢察官吳昭瑩到庭實行公訴。
中　　華　　民　　國　　111 　年　　3 　　月　　15　　日
                  刑事第三庭　審判長法  官  蕭文學
　　　　　　　　                  　法  官  葛名翔
　　　　　　　　　                  法  官  李東益
以上正本證明與原本無異。
如不服本判決應於收受送達後20日內向本院提出上訴書狀，並應
敘述具體理由。其未敘述上訴理由者，應於上訴期間屆滿後20 
日內向本院補提理由書 (均須按他造當事人之人數附繕本 )「切
勿逕送上級法院」。
                                    書記官  謝涵妮
中　　華　　民　　國　　111 　年　　3 　　月　　16　　日
附錄本案論罪科刑法條全文：
中華民國刑法第277條
傷害人之身體或健康者，處5年以下有期徒刑、拘役或50萬元以
下罰金。
犯前項之罪，因而致人於死者，處無期徒刑或7年以上有期徒刑
；致重傷者，處3年以上10年以下有期徒刑。